【裁判字號】    99,台上,527
【裁判日期】    990128
【裁判案由】    違反毒品危害防制條例等罪
【裁判全文】
最高法院刑事判決              九十九年度台上字第五二七號
上  訴  人  甲○○
選任辯護人  陳萬發律師
上  訴  人  乙○○
選任辯護人  陳衍任律師
上列上訴人等因違反毒品危害防制條例等罪案件，不服台灣高等
法院中華民國九十六年十二月六日第二審判決（九十六年度上訴
字第四一一０號，起訴案號：台灣桃園地方法院檢察署九十五年
度偵字第一三六七二、一三六七三號），提起上訴，本院判決如
下：
    主  文
原判決關於甲○○部分撤銷，發回台灣高等法院。
其他上訴駁回。
    理  由
一、撤銷發回（即甲○○上訴）部分：
本件原判決撤銷第一審關於上訴人甲○○部分所為科刑之判決，
比較行為時及裁判時法律，適用最有利於甲○○之規定，改判仍
依想像競合犯及牽連犯，從一重論處甲○○共同連續販賣第二級
毒品罪刑。固非無見。
惟查：證據之證明力雖由法院自由判斷，然證據本身如對於待證
事實不足為供證明之資料，而事實審仍採為判決基礎，則其自由
判斷之職權行使，自與採證法則有違。原判決事實認定上訴人甲
○○與已判決確定之傅世昌共同意圖營利，基於概括犯意，先後
二次分別於民國九十五年三月底及同年五月間，在桃園縣平鎮市
○○路一二六號其所經營之泰國商店內，均由通曉泰語之傅世昌
協助翻譯，以電話向泰籍人士販入含有第二級毒品甲基安非他命
成分，名為「亞霸」之藥錠，各五萬四千顆及四萬二千顆等情。
其於理由內，有關第二次於九十五年五月間販入四萬二千顆「亞
霸」之事實，雖援引甲○○於第一審羈押訊問時所供自九十五年
三月初起至同年四月底止，走私「亞霸」入境共三次，二次成功
，一次失敗，祇收到二次貨，每次約五萬顆，共計十萬顆等語為
其認定所憑之依據，然甲○○此部分供詞所述第二次販入之時間
、數量，俱與原判決上開事實認定不盡相符，而原判決亦未就其
為上開認定之理由，為必要之說明，已嫌理由不備。又甲○○嗣
於第一審審理中，先供稱其與泰籍賣主係買賣一次，分三次交付
價金，計二次匯款及一次支付現金，前於警詢中稱交易二次，係
因不滿傅世昌，而故意誇張情節，欲陷傅世昌於不利等語（見第
一審卷一第二十三至二十五頁），繼則稱其承認販入「亞霸」四
萬多顆近五萬顆，第一次於九十五年四月，販入一萬二千顆，第
二次於九十五年五月十八日訂購四萬二千顆（見第一審卷一第六
十八頁），另傅世昌亦稱其協助甲○○向泰籍人士購買「亞霸」
僅一次等語（見第一三六七三號偵查卷第一三八頁）。綜觀甲○
○、傅世昌之供述，似均謂甲○○與泰籍人士買賣「亞霸」，僅
有原判決事實所示五萬四千顆之交易，除此之外，並無另筆四萬
二千顆之交易，此為有利於甲○○之事證，原判決未置一詞，亦
未詳加調查或說明不採之理由，遽而為不利甲○○之判斷，同有
理由不備及應於審判期日調查之證據未予調查之違誤。以上，或
為上訴意旨所指摘，或係本院得依職權調查之事項。原判決上述
之違背法令影響於事實之確定，本院無可據以為裁判，應認原判
決關於甲○○部分有發回更審之原因。又甲○○行為後，毒品危
害防制條例第十七條另增訂第二項「犯同條例第四條至第八條之
罪於偵查及審判中均自白者，減輕其刑之規定」，法律已有變動
。更為審理時宜注意新舊法之比較適用，併予指明。
二、駁回（即乙○○）部分：
按刑事訴訟法第三百七十七條規定，上訴於第三審法院，非以判
決違背法令為理由，不得為之。是提起第三審上訴，應以原判決
違背法令為理由，係屬法定要件。上訴第三審法院之案件，是否
以判決違背法令為上訴理由，應就上訴人之上訴理由書狀加以審
查，如果上訴理由書狀並未依據卷內訴訟資料，具體指摘原判決
不適用何種法則或如何適用不當，或所指摘原判決違法情事，顯
與法律規定得為第三審上訴理由之違法情形，不相適合時，均應
認其上訴為違背法律上之程式，予以駁回。至原判決究有無違法
，與上訴是否以違法為理由，係屬二事。本件原審經審理結果，
認為上訴人乙○○販賣第二級毒品甲基安非他命之犯行明確，因
而維持第一審比較行為時及裁判時法律，適用最有利於乙○○之
規定，論處乙○○販賣第二級毒品罪刑之判決，駁回檢察官及乙
○○之第二審上訴，已詳敘調查、取捨證據之結果及憑以認定犯
罪事實之心證理由。並就乙○○否認犯行之供詞及其所辯各語認
非可採，予以論述。乙○○上訴意旨雖稱其原係向傅世昌表示欲
購買減肥藥，傅世昌於第一審審理中亦為相同之供述，是其販入
當時並不知所買之減肥藥係內含甲基安非他命成分之「亞霸」云
云，然傅世昌於警詢中陳明「亞霸」在甲○○經營之泰國商店內
名為「減肥藥」，而乙○○於警詢時亦自承查獲當天，警員詢問
其身上有無毒品，其即主動供出褲袋內有「亞霸」一包，並自行
取出交予警察，本件案發前，其表弟藍正義曾將「亞霸」百餘顆
委其保管等語，則傅世昌既知將甲○○店內稱為「減肥藥」之「
亞霸」販售予乙○○，且彼等交易價格亦依「亞霸」之價格定之
，是雙方於洽談交易時，縱互以「減肥藥」稱之，實則彼此均知
所交易者為「亞霸」甚明；而乙○○非但於本案查獲前即曾受託
保管「亞霸」藥錠，且於警員詢問是否攜帶毒品時，主動交出身
上所攜帶之「亞霸」，其就「亞霸」含有甲基安非他命，殊難委
為不知。原判決就其所辯上情未予採信，要無不合。乙○○上訴
意旨猶以其與傅世昌間無任何親誼，自無可能知悉傅世昌所販售
者係「亞霸」，且「亞霸」所含甲基安非他命成分極微，乙○○
販入之市價亦低，實無從解讀為販賣甲基安非他命圖利云云，指
摘原判決不當，顯係未依據卷內訴訟資料，具體指摘原判決不適
用何種法則或如何適用不當，仍徒憑己意，重為事實之爭執，顯
非適法之第三審上訴理由。又原判決以乙○○為警查獲後經採尿
送驗結果，並無甲基安非他命反應，有卷附尿液檢驗報告為憑，
足見其於採尿前九十六小時內並無施用含有甲基安非他命成分之
「亞霸」；乙○○於第一審審理時或稱其係以向友人借得之五萬
元（新台幣，下同）湊齊七萬二千元，或稱其係以賣車所得款項
及原有積蓄，供作向傅世昌購買「亞霸」之賣款，然依其所供，
其在台灣每月收入僅供溫飽，縱欲前往酒店擔任酒店小姐，亦無
可能在未有收入前，即花費七萬二千元鉅款購買「亞霸」減肥之
理；乙○○所供早晚各服用五顆「亞霸」，殊與一般人服用該藥
錠之常情不符。因認乙○○販入四百顆「亞霸」係為轉售牟利各
情。業於理由內逐一闡述甚詳。此乃原審本其職權之行使，對調
查所得之證據定其取捨，為價值上之判斷，顯無違背客觀上之經
驗法則與論理法則。乙○○上訴意旨，猶執上開陳詞，辯稱販入
「亞霸」，純為供己用云云，指摘原判決證據調查職責未盡，亦
與法律規定得上訴第三審之理由不相適合。至原判決理由內，雖
併引警方於乙○○與傅世昌交易「亞霸」前，即接獲線民通報得
知乙○○販賣「亞霸」，並在通訊監察過程中查知乙○○確有販
賣「亞霸」予他人之嫌，資為對乙○○不利之論據，然此部分論
述，縱予除去，亦尚不足動搖上開乙○○意圖營利而販入「亞霸
」之犯罪事實之認定，即於判決結果不生影響。乙○○上訴意旨
以該通訊監察所監聽之電話，係其入境台灣前其男友與他人之通
話情形，與其無關云云，指摘原判決採證不當，據而提起本件第
三審上訴，客觀上自不足據以辨認原判決已具備違背法令之形式
要件。依上揭說明，本件乙○○之上訴為違背法律上之程式，應
予駁回。
據上論結，應依刑事訴訟法第三百九十七條、第四百零一條、第
三百九十五條前段，判決如主文。
中    華    民    國  九十九  年    一    月  二十八  日
                      最高法院刑事第四庭
                          審判長法官  張  淳  淙
                                法官  劉  介  民
                                法官  蔡  彩  貞
                                法官  張  春  福
                                法官  徐  文  亮
      本件正本證明與原本無異
                                      書  記  官
中    華    民    國  九十九  年    二    月    三    日
                                                      K

司法院資訊處製作；財團法人民間司法改革基金會備份。
